臺灣高等法院刑事判決
111年度上訴字第490號
上  訴  人  臺灣桃園地方檢察署檢察官
被      告  林子興



選任辯護人  蔡亜哲律師(法扶)
上列上訴人因被告違反毒品危害防制條例等案件，不服臺灣桃園
地方法院110年度訴字第449號，中華民國110年12月15日第一審
判決（起訴案號：臺灣桃園地方檢察署109年度偵字第33171號）
，提起上訴，本院判決如下：
    主  文
上訴駁回。
    理  由
一、公訴意旨略以：被告林子興意圖營利，基於販賣第二級毒品
    甲基安非他命之犯意，於民國109年8月6日凌晨1時50分許，
    在新北市○○區○○街000號全家便利商店內，販賣甲基安非他
    命1包與呂芸萱，並以全家FamiPort店到店方式，寄送至呂
    芸萱指定之高雄市○鎮區○○街000號全家便利商店，由呂芸萱
    自行前往領取，呂芸萱並於109年8月6日上午8時15分許，匯
    款價金新臺幣（下同）2千元至被告申辦之台新國際商業銀
    行帳號00000000000000號帳戶（下稱被告帳戶）。因認被告
    就此部涉犯毒品條例第4條第2項之販賣第二級毒品罪嫌。
二、程序部分：
  ㈠本件審判範圍：
　　本件被告林子興並未上訴，檢察官僅針對被告被訴販賣第二
    級毒品經判決無罪部分上訴。是被告轉讓禁藥部分已確定，
    並非本院審理範圍。故本件審理範圍限於被告被訴販賣第二
    級毒品無罪部分，合先說明。
　㈡證據能力之說明：　　　　　
    按刑事訴訟法基於證據裁判主義及嚴格證明法則，明定得以
    作為認定犯罪事實存否之依據者，以有證據能力之證據為限
    。而「傳聞排除法則」中所謂被告以外之人於審判外之陳述
    無證據能力，係針對證據目的在於證明犯罪事實爭點（issu
    e on fact）之證據資格而言，若證據之目的僅係作為「彈
    劾證據憑信性或證明力」之用（issue on credibility），
    旨在減損待證事實之成立或質疑被告或證人陳述之憑信性者
    ，其目的並非直接作為證明犯罪事實成立存否之證據，則無
    傳聞排除法則之適用，此即英美法概念所稱「彈劾證據」（
    impeachment evidence），日本刑事訴訟法第328 條亦已就
    此項「彈劾證據」予以明文規定，基於刑事訴訟發現真實及
    公平正義之功能，於我國刑事訴訟上亦應有其適用。故於審
    判期日證人所為陳述與審判外之陳述相異時，仍可提出該證
    人先前所為自我矛盾之陳述，用來減低其在審判時證言之證
    明力，此種作為彈劾證據使用之傳聞證據，因非用於認定犯
    罪事實之基礎，不受傳聞法則之拘束。因此，被告以外之人
    於審判外之言詞或書面陳述，雖不得以之直接作為證明犯罪
    事實存否之證據，但非不得以之作為彈劾證據，用來爭執或
    減損被告、證人或鑑定人陳述之證明力，最高法院98年度台
    上字第2079號、第2896號、第4029號判決意旨參照。本件以
    下所引有關上揭被告以外之人於審判外之言詞及書面陳述，
    均非直接證明犯罪事實存否之證據，依前開判決意旨，皆不
    受證據能力規定及傳聞法則之限制。
三、按犯罪事實應依證據認定之，無證據不得認定犯罪事實；不
    能證明被告犯罪者，應諭知無罪之判決，刑事訴訟法第154
    條第2項、第301條第1項分別定有明文。又按認定犯罪事實
    應依證據，為刑事訴訟法所明定，故被告否認犯罪事實所持
    之辯解，縱屬不能成立，仍非有積極證據足以證明其犯罪行
    為，不能遽為有罪之認定；如未能發現相當證據，或證據不
    足以證明，自不能以推測或擬制之方法，以為裁判基礎；認
    定犯罪事實所憑之證據，無論為直接證據或間接證據，其為
    訴訟上之證明，須於通常一般之人均不致於有所懷疑，而得
    確信其為真實之程度者，始得據之為有罪之認定（最高法院
    30年上字第1831號、40年台上字第86號、76年台上字第4986
    號判例意旨參照）。刑事訴訟法第161條第1項規定：檢察官
    就被告犯罪事實，應負舉證責任，並指出證明之方法；因此
    ，檢察官對於起訴之犯罪事實，應負提出證據及說服之實質
    舉證責任。倘其所提出之證據，不足為被告有罪之積極證明
    ，或其指出證明之方法，無從說服法院以形成被告有罪之心
    證，基於無罪推定之原則，自應為被告無罪判決之諭知（最
    高法院92年台上字第128號判例意旨亦可參照）。
四、檢察官認被告林子興涉犯販賣第二級毒品罪嫌，係以：被告
    於偵查中之供述、證人呂芸萱於警詢及偵查中之證述、被告
    與證人呂芸萱之LINE對話截圖、全家便利商店監視器截圖15
    張、被告帳戶之交易明細等證據為其主要論據。訊據被告林
    子興否認有何販賣第二級毒品之犯行，辯稱：「伊沒有賣甲
    基安非他命給呂芸萱，伊當時所寄給她的包裹裡面只有氣墊
    床1組跟吸食器1個，沒有毒品，她匯給伊的2千元，是伊跟
    她借的，後來因為我從三峽坐計程車去她桃園居處拿氣墊床
    的來回費用跟寄包裹的費用加起來就快2千元，我跟她講好
    不用還她，洵無販賣第二級毒品犯行。」等語。經查：
  ㈠被告於109年8月6日凌晨1時50分許，在新北市○○區○○街000號
    全家便利商店內，以FamiPort店到店方式，寄送內有氣墊床
    1組及吸食器1個之包裹至證人呂芸萱所指定位於高雄市○鎮
    區○○街000號之全家便利商店，其後證人呂芸萱自行前往領
    取，證人呂芸萱並於109年8月6日上午8時15分許匯款2千元
    至被告帳戶等情，為被告所不爭執（見原審卷第91頁），並
    有證人呂芸萱之證述、卷附被告與證人呂芸萱之LINE對話紀
    錄（見偵卷第93至115頁，被告當時暱稱為「佳興」）、被
    告手機翻拍照片（含上開對話紀錄、寄件單號、貨件配送進
    度及線上查詢訊息，見偵卷第71至121頁）、呂芸萱中華郵
    政提款卡照片及全家超商之監視器影像畫面（見偵卷第123
    至135頁；該監視器影像畫面為，被告獨自於上開時間手持
    外觀為方形紙箱之包裹1個進入全家便利商店三峽民權店，
    列印寄送單據並在櫃檯交寄該包裹之過程）、台新國際商業
    銀行109年12月17日台新作文字第10928395號函文暨所附被
    告帳戶之交易明細可佐，足信為真實。
  ㈡被告雖辯稱其寄送予證人呂芸萱之上開包裹內，僅氣墊床1組
    及吸食器1個云云，惟：　　
　1.證人呂芸萱於109年11月25日偵查中及原審審理時均證結稱
    ：「我認識被告，我有於109年8月4日向被告購買甲基安非
    他命1公克，我是請被告寄氣墊床到高雄時，順便寄給我，
    我還請被告做1個吸食器，一起寄給我。我有用我郵局帳戶
    匯款2千元到被告指定的被告帳戶，作為毒品的費用。在我
    跟被告的LINE對話紀錄中，109年8月1日我問被告『1個』，就
    是指1公克甲基安非他命，我是問被告有沒有可以賣給我，
    之後提到的『放裡面』，是我請被告將甲基安非他命、吸食器
    連同氣墊床一起打包寄給我。在偵卷103頁的對話紀錄中有1
    張照片，照片中的包裹內有1個紅色盒子，吸食器1個跟甲基
    安非他命1包都放在裡面。」等語。
　2.比對卷附被告與證人呂芸萱LINE對話紀錄內容，證人呂芸萱
    先向被告調1個（見偵卷第94頁），被告回覆早上寄了，東
    西放裏面，用衛生紙包厚厚的，並拍攝包裹、收據(見偵卷
    第98至113頁)， 證人呂芸萱表示匯款2千元予被告，並稱讚
    被告製作的車車確實不錯(見偵卷第111頁)，以上情節，核
    與證人呂芸萱之證言相符，衡諸證人呂芸萱與被告並無仇怨
    ，諒無設詞誣攀之理，其證言可以採信。顯見被告寄予證人
    呂芸萱之上開包裹內，除被告所稱之氣墊床1組及吸食器1個
    外，尚有1包證人呂芸萱以2千元代價向被告購買之物品無訛
    。被告辯稱呂芸萱未向其購買2千元之物品，其並未放入上
    開寄送之包裹內交付呂芸萱云云，要與事實不符，不足採信
    。
　㈢呂芸萱雖以2千元向被告購買1包毒品，被告亦放入一物品寄
    送予呂芸萱，惟查無積極證明證明被告放入上開寄送之包裹
    內之該包物品，確屬第二級毒品甲基安非他命：
　1.證人呂芸萱於原審審理時證稱：「我雖然有與被告達成買1
    公克甲基安非他命的合意，但是我收到包裹後，我拿起『那
    包』只是看外觀，沒有拿來吸食，我就將『那包』丟掉。我不
    確定『那包』就是甲基安非他命。我當時主要是想請被告幫我
    寄氣墊床到高雄，因為被告都不回我訊息，所以我說要跟被
    告買毒品，這樣被告才會回我訊息。而因為這個氣墊床是放
    在我當時桃園北興街25號的居處，被告有這個地方的鑰匙，
    我有請被告進去拿，再寄給我。我匯的上開2千元是買毒品
    的錢，但我也另外有借被告2千元，這是兩碼子事。我在上
    開對話紀錄所講被告作的車車確實還不錯，真的比我的優，
    是假裝的，我不想複雜化，我真的沒拿『那包』來施用。我在
    109年8月間沒有施用甲基安非他命，之前接受戒癮治療，是
    因為我曾在108年3、4月間施用毒品。我於109年10月7日警
    詢所製作的筆錄，雖然有記載『自己吸食用途』，但這是不實
    在的，因為警察當初跟我說買了就是要自己施用的不是嗎，
    我回答不是，警察說怎麼可能不是，我就說不是，但警察一
    直不相信，我後來就說好吧，那就是，但其實我這次購買不
    是要施用，只是為了讓被告回我訊息。我在警詢、偵訊講說
    交易有成功，是因為我看『那包』外觀，應該是甲基安非他命
    ，還有寄吸食器，確實也店到店了，我也有匯2千元給被告
    。我、被告或其他人都沒有確認過『那包』是否真的是甲基安
    非他命。」等語（見原審卷第121至143頁）。細繹證人呂芸
    萱之前開證言，其雖主觀認定此次跟被告購買甲基安非他命
    之交易有成功，但並無證據證明其曾施用並確認其所收到包
    裹內之「那包」內之物品是否為甲基安非他命。且偵卷103
    頁之對話紀錄中之照片僅顯示，包裹內有一個紅色盒子，但
    因該盒子並未打開，自無法確認內有何種物品，遑論認定「
    那包」是毒品。而卷附被告與證人呂芸萱LINE對話紀錄中證
    人呂芸萱固稱讚被告製作的車車(指吸食器)確實不錯(見偵
    卷第111頁)，亦不能證明證人呂芸萱曾取用該包內之物品，
    放入該吸食器內施用。
　2.本件在被告所寄至高雄而為證人呂芸萱收受之上開包裹內，
    雖可依證人呂芸萱上開證述及上開對話紀錄，認定內有「那
    包」，但作為此次交易標的之「那包」，是否確為甲基安非
    他命，則仍存在無法認定之合理懷疑。至卷內有關被告與其
    當時女友林亞蕙之LINE對話紀錄（見偵卷79至87頁），雖有
    提及「北興街那個小海她會轉2000給妳」、「店到店應該當
    天就收得到」，但也全未提及此次交易內容究竟為何，遑論
    確認「那包」是甲基安非他命。而卷內桃園市○○區○○路000
    巷00號等監視器翻拍照片（見偵卷第147至151頁），僅單純
    拍攝鐵門拉下、大門關著的房屋外觀，照片中並沒有出現任
    何的人物或疑似是毒品之物。從而，縱使被告就此次交易係
    以另套說詞為對，但本件既無證明其確有基於營利意圖且應
    負販毒重責、並可排除上開合理懷疑之積極證據。
  ㈣綜上所述，被告所辯雖非可採，且證人呂芸萱確實有匯2000
    元給被告，並收到吸食器及1包物品，然該包物品並未扣案
    ，無從鑑定是否確含第二級毒品甲基安非他命成分，是依
　　卷內證據尚不足以推定證人呂芸萱收到的「那包物品」即為
    第二級毒品甲基安非他命。本件檢察官所提出前揭之證據在
    訴訟上之證明均尚未達到於通常一般之人均不致有所懷疑為
    真實之程度，自無從使本院對於被告所涉之上開販賣第二級
    毒品甲基安非他命犯行得有罪之確信。此外，又無其他證據
    足資證明被告確何檢察官所指販賣第二級毒品之犯行，不能
    證明被告犯罪，依法應為被告無罪之諭知。
五、原審同此認定，諭知被告無罪，核無不合。檢察官上訴意略
    以：「依證人呂芸萱就本案向被告購買毒品之證詞可知，證
    人確實有向被告購買甲基安非他命連同吸食器及氣墊床，並
    請被告用店到店的方式寄送毒品至高雄給她，她並有轉2000
    元給被告做為購買毒品之對價，且該2000元非被告向其借用
    之款項，而是看內容物為何，否則其如何得以說出毒品及吸
    食器擺放位置，甚至被告有用衛生紙分開等細節之內容，況
    且證人收到貨後之密結時點立即匯款予被告指定之帳戶，亦
    徵該筆款項確實為毒品交易之對價。證人於警詢、偵查中確
    實陳稱其購買之目的是為了施用毒品，且對照被告與證人之
    LINE紀錄可知，證人於收到包裹後，有施用過裡面的毒品，
    否則證人和須向被告傳訊息稱『你坐的車車確實還不錯，真
    的比我的優』，顯見證人上開證述係基於擔心遭他人發現施
    用毒品而刻意隱匿該部分事實。況被告已回覆證人訊息後，
    其等仍具繼續討論寄送東西及匯款等事，亦予證人所證其傳
    送訊息僅係希望被告回其訊息顯不相符。又若被告與證人無
    本件毒品交易，被告又何必單純寄其所製作之吸食器給證人
    ，且證人竟會於支付2000元並收到貨後，立即將盒子丟棄等
    節，均與常理有違。原審以證人主觀尚未確認該包是否為甲
    基安非他命，即遽其警詢及偵訊所述全不可採，顯有速斷。
    證人與被告間並無仇恨嫌隙，證人亦無因指證被告販賣毒品
    而有任何益處，證人若有虛偽之陳述，必負偽證之刑責，在
    此權衡之下，證人於警詢、偵訊中所為之證述，並非全然不
    可採。原審未將詳查，認事用法顯有未洽，爰依法提起上訴
    ，請將原判決撤銷。」等為由，指摘原判決不當。然查：本
    件原審已詳敘其證據方法與待證事實之關係，及何以認定雖
    被告曾寄送包裹予證人呂芸萱，其中包含氣墊床、吸食器及
    1包東西，證人呂芸萱於收到該包裹後即匯款2000元至前述
    被告帳戶，然對於證人所稱之「那包」未經扣案，無從鑑定
    是否含第二級毒品甲基安非他命成份，且證人呂芸萱於原審
    審理時證稱未打開並取之施用以確認「那包」確為甲基安非
    他命，自不能證明被告有販賣第二級毒品甲基安非他命。檢
    察官所舉之前開證據尚無法證明被告有販賣第二級毒品之犯
    行，自難率以該罪相繩。檢察官未提新事證，仍執前詞上訴
    ，尚屬無據。是檢察官之上訴為無理由，應予駁回。
據上論斷，應依刑事訴訟法第368條，判決如主文。　
本案經檢察官林岷奭提起公訴，檢察官洪鈺勛上訴，檢察官許鈺
茹到庭執行職務。
中　　華　　民　　國　　111 　年　　3 　　月　　16　　日
                  刑事第十七庭  審判長法　官  鄭水銓 
                                      法　官  姜麗君
                                      法　官  黃雅芬
以上正本證明與原本無異。
檢察官如不服本判決，應於收受送達後20日內向本院提出上訴書
狀，惟須受刑事妥速審判法第9條限制。其未敘述上訴之理由者
，並得於提起上訴後20日內向本院補提理由書(均須按他造當事
人之人數附繕本)「切勿逕送上級法院」。
刑事妥速審判法第9條：
除前條情形外，第二審法院維持第一審所為無罪判決，提起上訴
之理由，以下列事項為限：
一、判決所適用之法令牴觸憲法。
二、判決違背司法院解釋。
三、判決違背判例。
刑事訴訟法第377條至第379條、第393條第1款之規定，於前項案
件之審理，不適用之。
被告不得上訴。
                                      書記官  鄭雅云
中　　華　　民　　國　　111 　年　　3 　　月　　16　　日